# 同一控制下吸收合并报表追溯问题

提问人：gandalf0111 时间：2021-01-22 08:05:06
背景：甲集团下属多个企业，其中甲公司（集团母公司）对A公司直接及间接持股合计75%，对B公司直接持股80%；另B公司对Z公司持股80%（Z公司为投资设立）；以上公司少数股东均为甲集团外企业。 2019 年度甲集团合并报表中包含子公司A公司、B公司及孙公司Z公司； 2020年度，按甲集团安排，A公司与B公司全体股东协商一致，根据两公司净资产评估值结果进行换股，由A公司股东以持有A公司权益作为对价购买B公司增发股份后，由B公司承接A公司全部资产与负债，A公司注销。评估基准日为 2019 年 12 月 31 日，实际合并日为 2020 年 6 月 30 日。在编制报表时存在以下疑问：
1 、此合并可以判断为同一控制下吸收合并，从最终结果来看，合并行为对于甲集团合并报表不应产生影响。但是对于B公司报表而言，若根据特殊编制基础编制B公司单体（母公司）报表时，是否可以认为由于并未编制合并报表，因此不适用企业合并及合并财务报表准则中对于同一控制下企业合并追溯调整的要求，无需对合并日前的报表进行追溯？
2 、由于B公司即使未发生吸收合并业务也需要编制合并报表，是否可以认为此吸收合并业务仅对B公司母公司业务产生影响，但是未对B公司合并报表产生任何范围上、结构上的影响，因此也不适用企业合并及合并财务报表准则中对于同一控制下企业合并追溯调整的要求？是否可以仅仅视作集团内一项资产组或一项业务的划转或重组？
以上为实务中遇到困惑，望陈版及诸位版友不吝赐教。

回答人：chenyiwei
B有子公司Z，故需要编制合并报表（不论是否吸收合并A）。在吸收合并A后，B的合并报表需追溯调整前期比较数据。由于涉及A、B的少数股东，故不论是在甲还是B的合并报表层面，都要体现一项收购少数股权的交易。主帖中的“从最终结果来看，合并行为对于甲集团合并报表不应产生影响”并不完全正确，因为还涉及到少数股东权益和资本公积等权益项目的变动。
B的合并报表需就该同一控制下业务合并事项进行追溯调整。不能“仅仅视作集团内一项资产组或一项业务的划转或重组”。

提问人：gandalf0111 时间：2021-01-23 08:05:06
感谢回答。但是在编制合并报表的情况下，因准则及指南的规定均针对控股合并，若比照同控下控股合并方式对合并日前及比较期报表进行追溯调整，是否应当在合并报表中的母公司报表层面进行相应的调整？若如此，那么因为吸收合并方是否编制合并报表而导致其个别报表会存在这样的不同处理方式，主要的考虑和目的是什么？

回答人：chenyiwei
母公司个别报表层面不需要追溯调整，只有合并报表层面需要。即，这个考虑是因为报表主体是否为合并报表而有所不同。